【裁判字號】    97,上訴,1745
【裁判日期】    971211
【裁判案由】    毀棄損壞等
【裁判全文】
臺灣高等法院高雄分院刑事判決        97年度上訴字第1745號
上  訴  人  臺灣高雄地方法院檢察署檢察官
被      告  乙○○
上列上訴人因被告毀棄損壞等案件，不服臺灣高雄地方法院95年
度訴字第4230號中華民國97年9 月11日第一審判決（起訴案號：
臺灣高雄地方法院檢察署95年度偵字第15394 號），提起上訴，
本院判決如下：
    主  文
原判決撤銷。
乙○○犯毀壞他人建築物罪，處有期徒刑壹年陸月，減為有期徒
刑玖月。
    事  實
一、緣張筱萍原所有出租鄭大衛使用之坐落高雄縣鳥松鄉○○段
    54 、56 、57、58號土地及其上建號122 號即門牌高雄縣鳥
    松鄉○○路162 號房屋、建號1281、1282號即鐵皮屋、泡茶
    室、涼棚附屬建物前經法院實施強制執行，於民國93年5 月
    10日經板信商業銀行股份有限公司（下稱板信銀行）承受，
    板信銀行又約定出賣上開土地、建物予黃惠明（嗣於95年2
    月20日簽訂買賣契約書，於95年3 月17日辦理所有權移轉登
    記予黃惠明指定之甲○○所有），黃惠明乃於94年8 月1 日
    委由友人葉長青處理上開土地、建物占有除去事宜。又因乙
    ○○無正當權源占有上開土地、建物，葉長青遂與乙○○達
    成協議，於94年9 月15日由黃惠明給付新台幣（下同）30萬
    元，乙○○則簽立點交切結書，約定翌日將上開土地、建物
    遷讓交付。詎乙○○竟基於毀棄損壞之故意，僱請不知情李
    見豐於95年2 月間某日起至3 月21日止，分次接續將上開建
    號1282號附屬建物全部拆除及建號1281號附屬建物2 、3 樓
    部分拆除。鄭樹榮復意圖為自己不法之所有，將上開建號12
    81、1282號附屬建物拆下之鋼材約4 、5 噸及電纜線竊取而
    出賣予李見豐，除抵充拆除費用外，李見豐另給付乙○○5
    萬元。
二、案經甲○○訴由高雄縣政府警察局仁武分局移送台灣高雄地
    方法院檢察署檢察官偵查起訴。
    理  由
一、證據能力之說明：證人孫名商於偵查中具結後所為證述，雖
    性質上亦屬審判外之陳述，惟實務運作時，偵查中檢察官向
    被告以外之人所取得之陳述，原則上均能遵守法律規定，不
    致違法取供，其可信性極高，為兼顧理論與實務，乃於修正
    刑事訴訟法時，增列第159 條之1 第2 項，明定被告以外之
    人於偵查中向檢察官所為陳述，除顯有不可信之情況者外，
    得為證據。經查，上開證人偵查中之證述並無任何佐證可認
    有顯不可信之情形，而檢察官及被告就證人在偵查中具結後
    所為證言，在法院審理中亦未聲請傳喚實施交互詰問。從而
    ，上開證人在檢察官偵訊時具結後所為陳述自得作為證據。
二、訊據被告乙○○否認有毀壞建物及竊盜犯行，辯稱其係受鄭
    大衛委託管理上開土地、建物，其乃雇工整修，並非拆除等
    語。
三、經查：
    (一)上開土地、建物前經法院實施強制執行，於93年5 月10日
      經板信銀行承受，板信銀行又約定出賣予黃惠明之事實，
      已經證人即板信銀行職員孫名商於偵查中結證稱上開土地
      、建物前經法院實施強制執行，由板信銀行承受，板信銀
      行又出賣予黃惠明，約定依現況交屋等語 (見偵1 卷第7
      、8 頁），並有臺灣高雄地方法院94年度鳳簡字第102 號
      民事判決及不動產權利移轉證書附卷可稽 (見警卷第8 ～
      10頁、偵1 卷第26頁反面～第27頁），自堪以認定。
    (二)又黃惠明於94年8 月1 日委由友人葉長青處理上開土地、
      建物占有除去事宜，葉長青遂與被告達成協議，於94年9
      月15日由黃惠明給付30萬元，被告則簽立點交切結書，約
      定翌日將上開土地、建物遷讓交付之情，亦據證人黃惠明
      於原審結證稱：「因為這開始是房屋仲介公司說系爭土地
      上有房子要賣，但是仲介公司說上面有人佔用……但是我
      想買這房子進去住，不要囉嗦，所以我想將此問題解決掉
      。該房子的介紹人就是住商不動產說可以找被告乙○○去
      處理系爭房地，因為住商不動產說被告乙○○是實際的佔
      用人……」、「因為他（指葉長青）就是住商不動產仲介
      的人」、「因為葉長青告訴我實際上佔用人是被告乙○○
      ……我是因為不想囉嗦，所以花一點錢能夠處理解決就好
      了」、「（問：提示切結書，後來你支付多少錢，讓被告
      乙○○搬遷？）如切結書所示，是30萬元，我是拿給葉長
      青去處理」等語 (見原審卷第132 ～136 頁），證人葉長
      青於原審結證稱有受黃惠明委託處理上開土地、建物占有
      除去事宜，均由被告出面協議，因被告表示有經授權，其
      後約定由黃惠明給付被告30萬元，被告則簽立點交切結書
      等語 (見原審卷第150 ～153 頁），並有點交切結書附卷
      可佐 (見警卷第11頁反面～第12頁）。
    (三)再被告僱請不知情李見豐於95年2 月間某日起至3 月21日
      止，分次接續將上開建號1282號附屬建物全部拆除及建號
      1281號附屬建物2 、3 樓部分拆除，被告復將建號1281、
      1282號附屬建物拆下之鋼材約4 、5 噸及電纜線出賣予李
      見豐，除抵充拆除費用外，李見豐另給付被告5 萬元等事
      實，已經證人李見豐於原審結證在卷 (見原審卷第44 ～
      46頁），並有現場照片在卷足憑 (見警卷第13頁、偵1卷
      第29～33頁）。
    (四)被告固辯稱其係受鄭大衛委託管理上開土地、建物，其係
      有權雇工整修等語。然證人鄭國樹於原審已結證稱其於94
      年7 月間受鄭大衛委託管理上開土地、建物，鄭大衛並無
      委託被告管理上開土地、建物，嗣於95年3 月5 日其始與
      被告簽訂協議書，並約定被告不得擅自裝及拆除等語 (見
      原審卷第111 ～116 頁），證人葉長青於原審亦結證稱其
      與被告協調期間，被告表示鄭大衛之委任文件放在律師處
      ，但其始終未看到該文件等語 (見原審卷第151 頁）。又
      被告就其係受鄭大衛委託管理上開土地、建物一節，始終
      未提出任何證明文件資為佐證，被告上開所辯，即無可採
      。被告無權占有上開土地、建物，亦無拆除上開建號1282
      號附屬建物全部拆除及建號1281號附屬建物2 、3 樓部分
      之正當權源，至為明確，
    (五)被告無權占有上開土地、建物，亦無權拆除上開建號1282
      號附屬建物全部拆除及建號12 81 號附屬建物2 、3 樓部
      分，已如前述，是被告就上開建號1281、1282號附屬建物
      拆除剩餘之鋼材約4 、5 噸及電纜線亦屬無持有權及處分
      權，被告竟於上開建號1281、1282號附屬建物不動產拆除
      後，將剩餘之鋼材約4 、5 噸及電纜線等動產擅自處分出
      賣予李見豐，被告意圖為自己不法之所有而竊取鋼材約4
      、5 噸及電纜線等動產，亦堪認定。
    綜上所述，被告毀壞他人建築物及竊盜犯行，事證明確，均
    堪以認定。
四、按行為後法律有變更者，適用行為時之法律。但行為後之法
    律有利於行為人者，適用最有利於行為人之法律，刑法第2
    條第1 項定有明文。經查，被告行為後，刑法已經修正，並
    自95年7 月1 日施行，即應依上開規定比較適用，茲詳述如
    下：
    (一)95年7 月1 日修正公布施行之刑法第33條第5 款規定：「
      五、罰金：新臺幣1 千元以上，以百元計算之。」，是依
      修正後刑法第33條第5 款規定，罰金之法定刑為新台幣1
      千元以上。而依修正前刑法第33 條 第5 款規定：「五、
      罰金：一元以上」，且依罰金罰鍰提高標準條例第1 條規
      定提高10倍，故依修正前之刑法第33條第5 款規定，罰金
      之法定刑為新台幣30元以上。從而，比較修正前、後之刑
      法第33條第5 款規定，以修正前之刑法第33條第5 款規定
      較有利於被告。
    (二)被告行為後，刑法第55條牽連犯之規定，業於94年1 月7
      日修正公布刪除，並於95年7 月1 日施行，則被告之犯行
      ，因行為後新法業已刪除牽連犯之規定，此刪除雖非犯罪
      構成要件之變更，但顯已影響行為人刑罰之法律效果，自
      屬法律有變更，依刑法第2 條第1 項規定，比較新、舊法
      結果，仍應適用較有利於被告之行為時法律即舊法論以牽
      連犯（最高法院95年第8 次刑事庭會議決議參照）。
    (三)又比較新舊法之罪刑孰為最有利，比較時應就罪刑有關之
      共犯、未遂犯、連續犯、牽連犯、結合犯，以及累犯加重
      、自首減輕暨其他法定加減原因（如身分加減）與加減例
      等一切情形，綜其全部罪刑之結果而為比較。經綜合上述
      之比較，因依修正前刑法規定論處，較有利於被告，故應
      適用修正前刑法規定。
五、核被告所為，係犯刑法第320 第1 項之竊盜罪及第353 條第
    1 項之毀壞他人建築物罪。被告所犯上開2 罪間，有方法、
    目的之牽連犯裁判上一罪關係，應從重論以毀壞他人建築物
    罪1 罪。
六、原審以被告犯行事證明確，予以論罪科刑，固非無見。惟查
    ：(一)被告擅自將上開建號1281、1282號附屬建物不動產拆除
    後剩餘之鋼材約4 、5 噸及電纜線等動產處分出賣予李見豐
    ，犯刑法第320 第1 項之竊盜罪，已如前述。原判決以被告
    係於受託管理而持有系爭房屋之狀態中予以拆除，因而變更
    起訴法條論以刑法第335 第1 項之侵占罪，尚有未當。況侵
    占罪係對該物先具有委任管理等持有之關係，與竊盜罪構成
    要件不同，亦屬不得變更起訴法條。(二)被告毀壞他人建築物
    後將建材竊盜，所犯毀壞他人建築物罪及竊盜罪間為有方法
    、目的關係，屬牽連犯裁判上一罪，原判決認被告係一行為
    同時觸犯2 罪名，為想像競合犯，亦有未合。檢察官上訴意
    旨，指摘原判決不當，為有理由，自應由本院將原判決撤銷
    改判。爰審酌被告無權占有他人建築物後，復擅自拆除及變
    賣建材得利，造成被害人損害非輕，且行為後未坦承犯行，
    亦未賠償被害人達成和解，惡性非輕等一切情狀，量處如主
    文所示之宣告刑。又被告犯罪時間在中華民國96年4 月24日
    以前，合於減刑條件，應依中華民國九十六年罪犯減刑條例
    第2 條第1 項第3 款規定減其宣告刑2 分之1 。
據上論結，應依刑事訴訟法第369 條第1 項前段、第364 條、第
299 條第1 項前段，刑法第2 條第1 項前段、修正前刑法第320
條第1 項、第353 條第1 項、第55條，刑法施行法第1 條之1 ，
中華民國96年罪犯減刑條例第2 條第1 項第3 款、第7 條，判決
如主文。
本案經檢察官郭振昌到庭執行職務。
中    華    民    國    97    年    12    月    11    日
                  刑事第八庭    審判長法  官   洪兆隆
                                      法  官   李政庭
                                      法  官   郭玫利
以上正本證明與原本無異。
如不服本判決應於收受本判決後10日內向本院提出上訴書狀，其
未敘述上訴理由者，並得於提起上訴後10日內向本院補提理由書
狀（均須按他造當事人之人數附繕本）「切勿逕送上級法院」。
中    華    民    國    97    年    12    月    11    日
                                      書記官   楊茱宜
附錄本件判決論罪科刑法條
中華民國刑法第320條第1項：
意圖為自己或第三人不法之所有，而竊取他人之動產者，為竊盜
罪，處 5 年以下有期徒刑、拘役或 5 百元以下罰金。
中華民國刑法第353條第1項：
毀壞他人建築物、礦坑、船艦或致令不堪用者，處6 月以上5 年
以下有期徒刑。


司法院資訊處製作；財團法人民間司法改革基金會備份。
